【裁判字號】    99,非抗,40
【裁判日期】    991217
【裁判案由】    變更安置
【裁判全文】
臺灣高等法院高雄分院民事裁定          99年度非抗字第40號
再抗告人    0000-0000.
法定代理人  0000-0000.
訴訟代理人  馬興平律師
相  對  人  高雄縣政府
法定代理人  楊秋興  
上列再抗告人因與相對人間變更安置事件，對於民國99年10月20
日臺灣高雄地方法院99年度家抗字第71號所為裁定提起再抗告，
本院裁定如下：
    主  文
再抗告駁回。
再抗告程序費用新臺幣壹仟元由再抗告人負擔。
    理  由
一再抗告意旨略以：兒童及少年性交易防制條例之前身為雛妓防
  治法，依雛妓防治法草案之立法院立法記錄，該法對於從事性
  交易之兒童或少年施予特殊教育，目的在於協助其謀生並避免
  再次因經濟壓力而從事性交易。依當時立法背景，所謂親職功
  能不彰係指父母觀念偏差，將兒童或少年送至特殊場所從事性
  交易以換取金錢，故有必要將該兒童或少年透過特殊機構加以
  安置。換言之，兒童及少年性交易防制條例之安置措施，並非
  拘束人身自由之處罰，而係預防兒童或青少年再次從事性行為
  之預防措施。職故，兒童及少年性交易防制條例第18條第2 項
  第6 款所稱「有事實足證較適宜由父母監護者」法院無需裁定
  安置於中途學校之規定，應係指兒童或少年從事性交易非由父
  母所逼迫者。亦即該兒童或少年從事性交易係因父母以外之外
  力控制或自己一時失慮而從事性交易，此時父母照顧子女之親
  職功能並未喪失，僅屬一時鬆弛，將兒童或少年交由父母行使
  監護，並不違反立法目的，是此情形法院無需裁定命兒童或少
  年進入中途學校安置。本件再抗告人既非因父母之緣故而從事
  性交易，而係一時思慮欠周所致，僅係暫時性之脫序行為，並
  非習慣，原法院不應裁定命安置。又再抗告人之法定代理人有
  正當工作，而○○○○○○○公司為一美髮公司，其負責人亦
  出具同意書表示願繼續聘用再抗告人為髮型助理，且再抗告人
  原就讀之高雄市○○○○○○○○○○○○○○亦可復學。另
  再抗告人在經歷一連串事件後，身心均業已成長改變，有再抗
  告人與其母通信之信件可證。再抗告人之法定代理人既有正當
  工作，又為再抗告人尋得正常工作場所，亦向學校申請復學，
  如此何能謂親職功能不彰。原法院僅憑再抗告人之法定代理人
  過去監護一時鬆弛而致再抗告人從事性交易，參酌與家庭生活
  無關之第三人所作成之報告，即遽推論親職功能不彰應予安置
  ，實有適用法律之違誤。爰提起本件再抗告，請求廢棄原裁定
  等語。
二按對於抗告法院之裁定再為抗告，僅得以其適用法規顯有錯誤
  為理由，非訟事件法第45條第3 項定有明文。又所謂適用法規
  顯有錯誤，乃指確定判決所適用之規定，顯然不合於法律規定
  ，或與司法院現尚有效及大法官會議之解釋，或最高法院現尚
  有效之判例顯有違反，或消極不適用法規，顯然影響裁判者而
  言，並不包括判決理由矛盾、理由不備、取捨證據及認定事實
  錯誤之情形在內，最高法院92年度台上字第320 號判決意旨可
  資參照。次按主管機關依兒童及少年性交易防制條例第16條將
  兒童及少年安置於短期收容中心後，應於2 週內至1 個月內，
  向法院提出觀察輔導報告及建議處遇方式，並聲請法院裁定。
  又法院依審理之結果，認為該兒童或少年有從事性交易者，除
  有下列情形之一者外，法院應裁定將其安置於中途學校，施予
  2 年之特殊教育：一罹患愛滋病者。二懷孕者。三外國籍者。
  四來自大陸地區者。五智障者。六有事實足證較適宜由父母監
  護者。七其他事實足證不適合中途學校之特殊教育，且有其他
  適當之處遇者。兒童及少年性交易防制條例第16條、第17條第
  1 項、第18條第2 項定有明文。亦即，法院依審理之結果，認
  為該兒童或少年有從事性交易者，且無兒童及少年性交易防制
  條例第18條第2 項第1 款至第7 款之情形者，即應裁定將該兒
  童或少年安置於中途學校，施予2 年之特殊教育。且法院認定
  是否有同條例第18條第2 項第1 款至第7 款之情形，乃屬法院
  依職權取捨證據及認定事實之範疇，若無顯然不合於法律規定
  ，或與司法院現尚有效及大法官會議之解釋，或最高法院現尚
  有效之判例顯有違反，或消極不適用法規情事，自不符再為抗
  告之要件。
三經查：本件相對人主張再抗告人於民國98年10月間起至99年7
  月15日止，多次以新臺幣（下同）2 千元至4 千元不等之代價
  與他人從事性交易行為，嗣於99年7 月16日經相對人安置於緊
  急收容中心接受2 週至1 個月之觀察輔導，並由原法院以99年
  度司護字第222 號裁定安置在案，而經評估後，再抗告人之家
  庭親職功能不佳，無法提供再抗告人適當教養環境與支持，致
  再抗告人之行為、想法均有偏差現象，相對人乃聲請原法院裁
  定將再抗告人安置於中途學校，接受輔導及完成學業，以維護
  再抗告人之最佳利益，經原法院司法事務官裁定准許（下稱系
  爭裁定）。嗣經再抗告人提起抗告，原法院乃說明依相對人提
  出之相關事證，再抗告人確有從事性交易行為，且藥物檢驗呈
  安非他命陽性反應，惟其法定代理人迄至再抗告人於99年7 月
  15日遭查獲始知再抗告人有長達10月性交易及施用毒品之行為
  ，顯見其法定代理人確無法擔負教養再抗告人之責，復因再抗
  告人由母親單獨教養，家庭及親職功能不彰，再抗告人之價值
  觀亦有偏差，僅因交通問題即恣意輟學遊盪，實有將其安置中
  途學校，以建立正確價值觀及學習一技之長之必要。況再抗告
  人入住中途學校後，生活適應良好，已開始課業學習及技藝訓
  練，至認知價值觀念重建方面，因為期甚短而尚待觀察，應認
  將再抗告人安置於中途學校，較符其最佳利益等語，從而駁回
  再抗告人之抗告等節，有相對人提出之社會工作員個案管理表
  、高雄市政府社會局個案家庭訪視評估表、國軍高雄總醫院附
  設蘭園中途之家兒童及少年緊急安置／短期收容中心觀察輔導
  綜合報告及社會工作員個案處理表、系爭裁定、高雄縣政府99
  年10月12日府社工字第0990265678號函、原裁定附卷可憑（見
  原法院99年度司護字第267 號卷第5 頁至26頁、第23頁至第24
  頁背面、原法院99年度家抗字第71號卷第21頁、第28頁至第29
  頁）。足認原法院依調查證據之結果，認定再抗告人有從事性
  交易之行為，且無兒童及少年性交易防治條例第18條第2 項第
  1 款至第7 款之情形，認應裁定將再抗告人安置於中途學校，
  並施予2 年特殊教育為適當，此等均係原法院依職權取捨證據
  及認定事實之範疇，於法並無不合。是以揆諸上開說明，原法
  院審酌上開證據，認定再抗告人價值觀念偏差，且其家庭親職
  功能不彰，將再抗告人繼續安置於中途學校，較符其最佳利益
  為由，駁回再抗告人之抗告，維持系爭裁定，經核並無適用法
  規顯有錯誤情事。從而，再抗告意旨指摘原裁定不當，求予廢
  棄，為無理由，應予駁回。
四至再抗告人主張依兒童及少年性交易防制條例之前身即雛妓防
  治法之修法過程，倘兒童或少年從事性交易係因父母以外之外
  力控制或自己一時失慮而從事性交易，即符合兒童及少年性交
  易防制條例第18條第2 項第6 款所稱「有事實足證較適宜由父
  母監護者」法院無需裁定安置於中途學校之規定，而本件係因
  再抗告人一時失慮而從事性交易，並非其父母逼迫，其家庭親
  職功能並未喪失，法院自無裁定命安置於中途學校之必要；又
  再抗告人之法定代理人既有正當工作，又為再抗告人尋得正常
  工作場所，亦向學校申請復學，如此何能謂親職功能不彰。原
  法院僅憑再抗告人之法定代理人過去監護一時鬆弛而致再抗告
  人從事性交易，參酌與家庭生活無關之第三人所作成之報告，
  即遽推論親職功能不彰應予安置，實有適用法律之違誤等語。
  惟法院認定是否有兒童及少年性交易防制條例第18條第2 項第
  6 款之情形，係屬法院依職權認定事實、適用法律之範疇，已
  如前述。況且，法院係依相關卷證資料予以認定事實，再應依
  現行有效之法律為解釋適用，未制定施行之雛妓防制法自無適
  用餘地，且不拘束法院對於現行有效之兒童及少年性交易防制
  條例之法律見解，乃屬當然。再抗告人上開主張並未具體指出
  原裁定所適用之規定，顯然不合於我國何法律規定，或與司法
  院現尚有效及大法官會議之解釋，或最高法院現尚有效之判例
  顯有違反，或消極不適用法規，顯然影響裁判者，自不足採。
  又再抗告人其餘主張，乃係指摘原裁定取捨證據及認定事實錯
  誤，並非指摘原裁定適用法規顯有錯誤，亦不足採，應予駁回
  。
五據上論結，本件再抗告為無理由，依兒童及少年性交易防制條
  例第5 條、非訟事件法第21條第2 項、第24條第1 項、第46條
  、民事訴訟法第495 條之1 第2 項、第481 條、第449 條第1
  項，裁定如主文。
中    華    民    國    99    年    12    月    17    日
                            民事第四庭
                                審判長法官  蔡文貴
                                法      官  黃科瑜
                                法      官  謝靜雯
以上正本證明與原本無異。
中    華    民    國    99    年    12    月    17    日
                                書  記  官  楊茱宜

司法院資訊處製作；財團法人民間司法改革基金會備份。
